臺灣苗栗地方法院刑事判決　　　　　　　99年度易字第1220號
公　訴　人　臺灣苗栗地方法院檢察署檢察官
被　　　告　張進偉
被　　　告　葉惠芳
上列被告因恐嚇取財案件，經檢察官提起公訴（99年度偵字第
890 號），因被告於本院準備程序時就被訴事實為有罪之陳述，
經告知簡式審判程序之旨，並聽取當事人之意見後，本院合議庭
裁定改由受命法官獨任依簡式審判程序進行，並判決如下：
    主  文
張進偉幫助犯恐嚇取財罪，處有期徒刑參月，如易科罰金，以新
臺幣壹仟元折算壹日。
葉惠芳幫助犯恐嚇取財罪，累犯，處有期徒刑肆月，如易科罰金
，以新臺幣壹仟元折算壹日。
    事  實
一、葉惠芳曾因毒品案件，經本院判處有期徒刑4 月確定，甫於
    民國95年7 月26日易科罰金執行完畢，猶不知悔改，其與張
    進偉均可預見他人收購存摺帳戶多用以從事不法行為，如將
    個人銀行帳戶提供他人使用，依一般社會通常經驗，該帳戶
    將幫助不法集團用於收取犯罪所得，致使被害人及警方追查
    無門，竟仍不違背其本意，基於幫助恐嚇取財之不確定故意
    ，於98年12月1 日至同年12月4 日間某日，由葉惠芳介紹有
    意收購帳戶之姓名年籍不詳、自稱「阿城」之男子予張進偉
    後，張進偉乃將其向合作金庫商業銀行竹南分行申辦，帳號
    0000000000000 號帳戶之存摺、提款卡及密碼，以新臺幣（
    下同）8 千元之代價，在苗栗縣頭屋鄉某處售予前開綽號「
    阿城」之犯罪集團成員。嗣該犯罪集團取得上揭帳戶資料後
    ，即意圖為自己不法之所有，在捕捉如附表所示楊國煒等10
    人飼養之賽鴿後，於98年12月4 日分別以電話及簡訊方式告
    知其等倘不支付贖金，將殺害賽鴿等語，使楊國煒等人心生
    畏懼，乃依犯罪集團指示，分別將如附表所示之款項匯入張
    進偉提供之上開合作金庫商業銀行竹南分行帳戶內。嗣經楊
    國煒等10人報警而循線查悉上情。
二、案經楊國煒等人訴由新竹市警察局移請臺灣苗栗地方法院檢
    察署檢察官偵查起訴。
    理  由
一、查本件被告張進偉、葉惠芳所犯並非死刑、無期徒刑、最輕
    本刑為3 年以上有期徒刑之罪或高等法院管轄第一審案件，
    而被告2 人於準備程序進行中，就被訴事實為有罪之陳述，
    經法官告知簡式審判程序之旨，並聽取公訴人及被告之意見
    後，本院認適宜改依簡式審判程序進行，爰依刑事訴訟法第
    273 條之1 第1 項之規定，由本院合議庭裁定由受命法官獨
    任進行簡式審判程序，合先敘明。
二、上開犯罪事實，業據被告張進偉、葉惠芳於警詢、偵查及本
    院審理時均坦承不諱，核與告訴人楊國煒、羅國鎮、葉進良
    、康源水、陳明同、邱盛松、林盈富、林炎鑫、陳志明、賴
    誌卿等人於警詢中指陳其等之賽鴿遭捕捉後，有接獲恐嚇電
    話、簡訊，而匯款至被告張進偉上開帳戶等節相符，並有合
    作金庫商業銀行竹南分行函所附被告張進偉之開戶資料、交
    易資料查詢單，及匯款單據3 張等在卷可佐，足認被告張進
    偉、葉惠芳之自白與事實相符，應堪採信。又現今金融機構
    帳戶之申請甚為簡易方便，一般正常使用帳戶之人，實無以
    高額代價向他人購買帳戶之必要，是被告葉惠芳知悉他人有
    意收購帳戶而介紹被告張進偉出售其帳戶，再由被告張進偉
    將其個人帳戶以8 千元代價出售，其等實可得預見該帳戶將
    被用以作為犯罪所得存提進出及其他不法用途；再者，蒐集
    他人金融機構帳戶作為被害人匯入款項之交易媒介，用以隱
    匿真正犯罪者身分及資金流向之犯罪模式，多係用於詐欺或
    恐嚇取財之犯罪類型，此乃一般使用人頭帳戶常見之非法利
    用類型，復經大眾傳播媒體再三披露，被告2 人自無從諉為
    不知。則被告張進偉提供之金融帳戶嗣經他人用於恐嚇取財
    之不法用途，此種犯罪手法仍未逸脫於被告2 人幫助他人犯
    罪意思之外，即屬被告2 人所預見。被告張進偉、葉惠芳既
    預見提供帳戶予他人使用，可能作為前揭犯罪用途，卻又容
    任該項犯罪行為之繼續實現，足徵前揭犯罪行為仍不違背其
    本意，被告張進偉、葉惠芳應具有幫助他人恐嚇取財犯罪之
    不確定故意，殆無疑義，是被告張進偉、葉惠芳前揭犯行已
    堪認定，應依法論科。
三、按刑法上之幫助犯，係指以幫助之意思，對於正犯資以助力
    ，而未參與實施犯罪之行為者而言（最高法院49年台上字第
    77號判例參照）。查不法集團成員意圖為自己不法之所有，
    以上述方法向楊國煒等10人恐嚇，致其等心生畏懼，而匯款
    至被告張進偉上開銀行帳戶，該不法集團成員所為，係犯刑
    法第346 條第1 項之恐嚇取財罪。而被告葉惠芳介紹被告張
    進偉出售帳戶，及被告張進偉提供其銀行帳戶之存摺、提款
    卡、密碼予該不詳姓名之人及其所屬犯罪集團成員，係以該
    銀行帳戶作為恐嚇取財之匯款工具，僅係基於幫助之意思，
    參與恐嚇取財罪構成要件以外之行為。是核被告張進偉、葉
    惠芳所為，均係犯刑法第30條第1 項前段、第346 條第1 項
    之幫助恐嚇取財罪。被告2 人以同一幫助行為，幫助不法集
    團成員恐嚇前揭10名被害人，應依刑法第55條想像競合犯之
    規定，從一重處斷。又被告葉惠芳曾因毒品案件，經本院判
    處有期徒刑4 月確定，甫於95年7 月26日易科罰金執行完畢
    ，有臺灣高等法院被告前案紀錄表在卷可參，其在有期徒刑
    執行完畢後5 年內，故意再犯本案有期徒刑以上之罪，為累
    犯，應依刑法第47條第1 項之規定加重其刑；另被告張進偉
    、葉惠芳係幫助犯，應依刑法第30條第2 項規定，按正犯之
    刑減輕之，被告葉惠芳部分並依法先加後減。爰審酌被告2
    人貪圖小利，由被告葉惠芳介紹被告張進偉出售銀行帳戶之
    存摺、提款卡及密碼，提供他人作為恐嚇取財之人頭帳戶，
    助長犯罪風氣，並影響社會交易安全，增加被害人尋求救濟
    之困難，殊屬不當，然念及被告2 人本身並未實際參與恐嚇
    取財之犯行，責難性較輕，及犯後坦承犯行，態度尚佳，暨
    考量本件被害人匯款金額非鉅等一切情狀，分別量處如主文
    所示之刑，並均諭知易科罰金之折算標準。
據上論斷，應依刑事訴訟法第273 條之1 第1 項、第299 條第1
項前段，刑法第30條、第346 條第1 項、第47條第1 項、第55條
、第41條第1 項前段，刑法施行法第1 條之1 第1 項、第2 項前
段，判決如主文。
本案經檢察官黃俊鳴到庭執行職務。
中    華    民    國   100    年    1     月    6     日
                  刑事第三庭    法  官  顏苾涵
以上正本證明與原本無異。
如不服本判決應於收受判決後10日內向本院提出上訴書狀，並應
應敘述具體理由。其未敘述上訴理由者，應於上訴期間屆滿後20
日內向本院補提理由書(均須按他造當事人之人數附繕本)「切勿
逕送上級法院」。
中    華    民    國   100    年    1     月    6     日
                                書記官  涂村宇
附錄論罪科刑法條：
中華民國刑法第346條
（恐嚇取財得利罪）
意圖為自己或第三人不法之所有，以恐嚇使人將本人或第三人之
物交付者，處 6 月以上 5 年以下有期徒刑，得併科 1 千元以
下罰金。
以前項方法得財產上不法之利益，或使第三人得之者，亦同。
前二項之未遂犯罰之。
附表：
┌──┬────┬──────┬──────────┐
│編號│被害人  │恐嚇取財日期│匯款金額（新臺幣）  │
├──┼────┼──────┼──────────┤
│一  │楊國煒  │98年12月4日 │2000元              │
├──┼────┼──────┼──────────┤
│二  │羅國鎮  │98年12月4日 │3200元              │
├──┼────┼──────┼──────────┤
│三  │葉進良  │98年12月4日 │4000元              │
├──┼────┼──────┼──────────┤
│四  │康源水  │98年12月4日 │2萬元               │
├──┼────┼──────┼──────────┤
│五  │陳明同  │98年12月4日 │4500元              │
├──┼────┼──────┼──────────┤
│六  │邱盛松  │98年12月4日 │4000元              │
├──┼────┼──────┼──────────┤
│七  │林盈富  │98年12月4日 │6000元              │
├──┼────┼──────┼──────────┤
│八  │林炎鑫  │98年12月4日 │2000元              │
├──┼────┼──────┼──────────┤
│九  │陳志明  │98年12月4日 │8000元              │
├──┼────┼──────┼──────────┤
│十  │賴誌卿  │98年12月4日 │5000元              │
└──┴────┴──────┴──────────┘